【裁判字號】    90,訴,935
【裁判日期】    900831
【裁判案由】    違反藥事法
【裁判全文】
臺灣桃園地方法院刑事判決                            九十年度訴字第九三五號
    公  訴  人  臺灣桃園地方法院檢察署檢察官
    被      告  甲○○○
右列被告因違反藥事法案件，經檢察官提起公訴（九十年度偵字第五五六四號），本
院判決如左：
    主      文
甲○○○輸入禁藥，累犯，處有期徒刑柒月。
    事      實
一、甲○○○曾因煙毒案件，於民國八十二年十月十二日經台灣台中地方法院判處有
    期徒刑一年八月。嗣執行中於八十四年七月二十六日假釋出獄，迄八十五年三月
    四日期滿假釋未經撤銷，所處徒刑視為執行完畢。尚不知悔改，復利用赴大陸地
    區觀光之機會，竟於九十年一月十九日，自大陸取道香港以搭乘長榮航空公司編
    號ＢＲ－一八五二號班機回國時，利用藏置於托運行李內之方式，擅自輸入在大
    陸地區所購惟未經申請核准輸入並發給藥品許可證之含有Fenfluramine成份之鹽
    酸芬氟拉明片一百九十九盒（每盒六十錠）返台，擬轉贈給親友服用及轉售牟利
    。嗣旋於是日下午四時（公訴人誤載為十四時）十五分許，在桃園縣大園鄉「中
    正國際機場」入境旅客行李檢查室第七號檢查檯辦理入境通關手續時，為財政部
    臺北關稅局稽查組執勤關員檢查行李時查獲，並扣得前揭禁藥。
二、案經財政部臺北關稅局移送臺灣桃園地方法院檢察署檢察官偵查起訴。
    理      由
一、訊據被告甲○○○，坦承未經申請核准即自大陸地區攜帶右述藥品並於前開時返
    抵台灣，其知該項藥品係不曾經主管機關核准進口等情不諱，並有如事實欄所載
    之藥物扣案可稽暨被告之中華民國入境旅客申報單影本、臺北關稅局扣押貨物、
    運輸工具收據及搜索筆錄影本在卷為憑。扣案之藥品經送請行政院衛生署藥物食
    品檢驗局檢驗結果，檢出含有Fenfluramine成份，含有該成分之減肥藥品，業經
    行政院衛生署以六十九年十二月八日衛署藥字第三０一一二四號公告禁止使用，
    並禁止輸入、製造及販賣等情，有行政院衛生署藥物食品檢驗局藥檢壹字第九０
    ０二二八０號檢驗成續書、行政院衛生署衛署藥字第０九０００一二六七三號函
    及前揭公告等文件影本各一份在卷可佐。又含有Fenfluramine成份之減肥藥品既
    經禁止輸入，則當然不可能獲准輸入，是以被告所輸入者亦屬未經核准而擅自輸
    入之藥品甚明。次查，被告所輸入之藥品，其中有部分係欲轉交兄、姊服用乙情
    ，此據證人即被告之兄黃遜義、姊黃淑華於本院審理時述明。另查，該藥品每日
    之服用劑量為二錠，每盒可服用一個月等情，並據被告於偵查及本院審理時承明
    ，因之，依此核算，被告共輸入一百九十九盒，可供其個人服用達十五年半之久
    ，即便係與其兄、姊平均服用，亦可供每人服用逾五年之久，顯逾個人之正常用
    量，職是，倘果真全數自行留用，屆時早已失效變質，被告及其兄、姊當不致昏
    眛至此，一次購入如此鉅量之藥品並任之逾期敗壞，復佐以該藥品在大陸之購價
    為每盒新台幣（下同）四十元，在台灣之售價則為每盒八百元，此亦據被告於本
    院審理時供明，轉手之間，每盒即可輕易牟取七百六十元之暴利，從而稽此二端
    ，顯可易見，被告購入遠逾正常用量之鉅量藥品，除少數係為轉贈親友或供自用
    外，餘絕大部分係為供轉售俾牟取暴利之情，甚屬灼然。其否認意欲轉售云云，
    殊違事實，不足採信。按經中央衛生主管機關明令公告禁止製造、調劑、輸入、
    輸出、販賣或陳列之毒害藥品及未經核准擅自輸入非供自用之藥品，均屬禁藥，
  藥事法第二十二條規定甚明。被告雖非藥商等醫藥方面專業人士，就所輸入之藥
    品究含有何種成份、是否為經主管機關明令公告禁止輸入之藥品等情，縱無所悉
    ，惟該藥品既係欲轉交親友服用及轉售牟利，顯見被告所輸入之上開藥品非其所
    隨身攜帶專供自用之藥品，抑且，被告亦知該項藥品係不曾經主管機關核准進口
    ，前已述明，準此，是其對所帶回之藥品係屬未經核准輸入之禁藥此情，當屬至
    為了然詳悉。其辯稱不知為禁藥云云，要屬卸責之詞，不足採信。末查，被告固
    係欲轉售牟利始在大陸地區販入該禁藥，惟現今我國有效統治之區域並不及於大
    陸地區，然刑罰權為國家統治權作用之一，因之，刑罰權有效行使之範圍，就地
    域高權部分，當以統治權有效所及之範圍為限，準此以解，茲大陸地區既非我國
    現所有效統治之區域，則該區自非我國刑罰權依地域所定得有效行使之範圍，換
    言之，在大陸地區犯罪即與在境外地區犯罪形異而實同，於此，刑法第七條有關
    屬人主義之規定，即有準用之餘地，職是，縱令販賣本案藥品在大陸地區亦構成
    犯罪，惟本罪之法定刑僅為七年以下有期徒刑，並非最輕本刑為三年以上有期徒
    刑之罪，準據刑法第七條之規定，被告之販賣行為要無我國刑法之適用，應予敘
    明。綜述，本件事證明確，被告犯行洵堪認定，應依法論科。
二、核被告所為，係犯藥事法第八十二條第一項之輸入禁藥罪。其曾有如事實欄所載
    之犯罪科刑執行情形，有台灣高等法院被告全國前案紀錄表一份在卷足按。其受
    有期徒刑執行完畢後，於五年內再犯有期徒刑以上之本罪，為累犯，應依法加重
    其刑。爰審酌被告之素行、犯罪之動機、手段、輸入禁藥之數量甚夥，可牟得之
    不法利益極豐、犯行所生之危害至鉅及犯後態度等一切情狀，量處如主文所示之
    刑。
三、扣案之禁藥鹽酸芬氟拉明片一百九十九盒，業經台北關稅局處分沒入，有處分書
    一份附卷可證，堪認已滅失，自毋庸再諭知沒收。
據上論斷，應依刑事訴訟法第二百九十九條第一項前段，藥事法第八十二條第一項，
刑法第十一條前段、第四十七條，判決如主文。
本案經檢察官楊挺宏到庭執行職務。
中      華      民      國    九十      年      八      月    三十一    日
                              臺灣桃園地方法院刑事第三庭
                                  法  官  蔡榮澤
右正本證明與原本無異。
如不服本判決，應於判決送達後十日內向本院提出上訴狀( 應附繕本 )，上訴於
臺灣高等法院。
                                    書記官   劉德壽
中        華        民        國   九十   年   九   月    五    日
附錄本案論罪科刑法條全文：
藥事法第八十二條第一項：
製造或輸入偽藥或禁藥者，處七年以下有期徒刑，得併科新臺幣十五萬元以下罰金。


司法院資訊處製作；財團法人民間司法改革基金會備份。
